【裁判字號】    97,交抗,55
【裁判日期】    970214
【裁判案由】    聲明異議
【裁判全文】
臺灣高等法院臺南分院交通事件裁定      97年度交抗字第55號
抗  告  人
即受處分人  甲○○
上列抗告人因違反道路交通管理處罰條例案件，不服臺灣雲林地
方法院，中華民國九十七年一月十日所為裁定（九十六年度交聲
字第一三一號），提起抗告，本院裁定如下：
    主  文
抗告駁回。
    理  由
一、本件抗告意旨略以：抗告人即受處分人甲○○於本件受舉發
    當時停車於桃園市○○路一一五巷四號對面空地，當時抗告
    人未及注意到該白實線內尚有一黃實線，該處復無其他明顯
    禁止停車標誌，況抗告人係緊靠空地上白線內側路邊停車，
    並未妨礙他人，且當時也有其他車輛停放於該處，是於該處
    劃有禁止停車標線，並無實益，抗告人因此遭到舉發，請求
    撤銷原裁定云云。
二、按汽車駕駛人在設有禁止停車標誌、標線之處所停車者，處
    新臺幣六百元以上一千二百元以下罰鍰，道路交通管理處罰
    條例第五十六條第一項第四款定有明文。次按按「白實線設
    於路段中者，用以分隔快慢車道或指示路面範圍；設於路口
    者，作為停止線；設於路側者，作為車輛停放線；設於同向
    分隔島兩側者，用以分隔同向車流。」「黃實線設於路側者
    ，用以禁止停車。」「路面邊線，用以指示路肩或路面外側
    邊緣之界線。其線型為白實線，線寬為十五公分，整段設置
    。但交岔路口及劃設有禁止停車線、禁止臨時停車線處或地
    面有人行道之路段得免設之。」「快慢車道分隔線，用以指
    示快車道外側邊緣之位置，劃分快車道與慢車道之界線。其
    線型為白實線，線寬為十公分，除臨近路口得採車道線劃設
    ，並以六十公尺為原則外，應採整段設置，但交岔路口免設
    之。劃設本標線，距離人行道、路緣或車輛停放線應有二公
    尺以上之寬度。道路設有劃分島；其功能為劃分快慢車道者
    ，應劃設本標線於分隔島之兩側，與劃分島間隔至少十公分
    。」道路交通標誌標線號誌設置規則第一百四十九條第一項
    第一款第三目、第四目、第一百八十三條、第一百八十三條
    之一分別定有明文。
三、經查：
（一）本件受處分人即抗告人甲○○並不否認於九十六年七月八
      日下午三時三十七分許，將其所有之五０五三－PM號自用
      小客車停放於桃園市○○路一一五巷四號對面設有禁止停
      車之黃實線之處所之事實，桃園縣警察局桃警局交字第DB
      0000000號舉發違反道路交通管理事件通知單、該
      局九十六年七月十九日桃警交字第０九六００六九六二四
      號函所附違規車輛採證相片一張、交通部公路總局嘉義區
      監理所雲林監理站九十六年八月二日雲監裁字第裁七二－
      DB0000000號裁決書暨送達證書在卷足憑，從而，
      異議人所有之前述自用小客車，有於前開時、地，停放在
      劃有禁止停車標線處所之違規事實，應可認定。
（二）抗告人雖以前詞置辯，然揆諸前開規定，設有禁止停車標
      誌之處所，於禁制範圍內，本即不得停車，自不待言。且
      觀諸桃園縣警察局九十六年七月十九日桃警交字第０九六
      ００六九六二四號函檢附之本件違規採證照片及原審法院
      函請桃園縣警察局舉發地點現場狀況及該地點繪設「白實
      線」距離路緣寬度，經桃園縣警察局分別於九十六年九月
      十一日桃警交字第０九六００八一一三四號函暨所附照片
      二幀、同年十二月十一日桃警交字第０九六０一００五七
      五號函暨所附現場圖一紙、照片十六幀結果，抗告人停車
      之位置為桃園市○○路一一五巷四號對面，該處並設有禁
      止停車之黃實線無訛，至抗告人所稱上開黃實線左側另設
      有寬度十公分之白實線云云，查該白實線僅係用以指示路
      面範圍，並無排除其右側黃實線禁止停車之禁制效力，故
      抗告人不得在該處停車自明，依上開道路交通管理處罰條
      例第五十六條第一項第四款之規定，並未如同條項第五款
      將「在顯有妨害他人、車通行處所停車」列為其構成要件
      要素，抗告人既將其所有之自用小客車停放於設有禁止停
      車標誌之處所，其已違反道路交通管理處罰條例第五十六
      條第一項第四款之規定甚明，自無需另行審酌抗告人是否
      在顯有妨害其他人車通行之處所停車之要件，其理至明。
      況行政罰旨在確保一定行政作用秩序之維持或法所企求公
      益目的之達成，並非基於倫理立場，針對行為人主觀上之
      惡性，施予非難譴責，此觀之行政不區分行為人主觀上係
      出於故意或過失而異其處罰之標準自明，再按司法院大法
      官會議釋字第二七五號解釋亦認「人民違反法律上之義務
      而應受行政罰之行為，法律無特別規定時，雖不以出於故
      意為必要，仍須以過失為其責任條件。但應受行政罰之行
      為，僅須違反禁止規定或作為義務，而不以發生損害或危
      險為其要件者，推定為有過失，於行為人不能舉證證明自
      己無過失時，即應受處罰。」，職是行為人僅須單純有違
      反法律所明定之禁止或作為義務者，又不能舉證證明自己
      無過失時，即應受處罰。且交通法律、法規之設置，不能
      任由個別人民自行判斷當否而決定是否遵守，否則法律即
      形同虛設，無法保障其他駕駛用路人之安全及權益，則豈
      非所有違規人均可主張只要路面尚可供車輛通行而無礙行
      人及交通，即無違規可言？抗告人既坦承於前揭時間地點
      ，在設有禁止停車標誌之處所停車之事實，已如前述，是
      抗告人辯稱停放該處無礙交通云云，即無可採。
（三）抗告人另辯稱：當時也有其他車輛停放於該處，惟縱他人
      於前揭處所違規停車之行為屬實，應由相關單位予以開單
      處罰，尚不能因此解免抗告人前述違規停車之行為；至抗
      告人又稱：於該處劃有禁止停車標線，並無實益云云，然
      禁止停車處所標線（號）之設置係由行政主管機關基於交
      通安全及維護之考量以決定之，抗告人若認該處禁止停車
      無甚實益，自可向相關單位建議，尚難以此為卸責之理由
      ，因此抗告人執此置辯，均無理由。
四、綜上所述，抗告人於前述時、地，將其所有之自用小客車停
    放於設有禁止停車標誌處所之違規行為，事證明確，原法院
    因認原處分機關依道路交通管理處罰條例第五十六條第一項
    第四款及違反道路交通管理事件統一裁罰基準表之規定裁處
    罰鍰九百元，並無違誤，乃駁回抗告人之異議，核無不當。
    抗告人猶執陳詞指摘原裁定不當，非有理由，應予駁回。
五、據上論斷，應依道路交通案件處理辦法第二十六條，刑事訴
    訟法第四百十二條，裁定如主文。
中    華    民    國    97    年    2    月    14    日
                  刑事第三庭  審判長法  官  陳義仲
                                    法  官  蔡勝雄
                                    法  官  蘇清水
以上正本證明與原本無異。
不得再抗告。
                                    書記官  陳嘉琍
中    華    民    國    97    年    2     月    14    日


司法院資訊處製作；財團法人民間司法改革基金會備份。
